【裁判字號】    97,易,2455
【裁判日期】    970912
【裁判案由】    詐欺
【裁判全文】
臺灣臺中地方法院刑事判決              97年度易字第2455號
公  訴  人  臺灣臺中地方法院檢察署檢察官
被      告  丙○○
上列被告因詐欺案件，經檢察官提起公訴（97年度偵緝字第738
號），本院判決如下：
    主    文
丙○○共同意圖為自己不法之所有，以詐術使人將本人之物交付
，處有期徒刑捌月，減為有期徒刑肆月，如易科罰金，以新臺幣
壹仟元折算壹日。
    犯罪事實
一、丙○○前曾於民國87年間，因違反商標法案件，經臺灣士林
    地方法院判處有期徒刑3月，上訴臺灣高等法院後經駁回確
    定，於88年10月15日易科罰金執行完畢（本件不構成累犯）
    。其於95年底間某日，取得其侄子謝秋明（涉犯幫助詐欺取
    財罪部分，業經本院以97年度易字第645號判處有期徒刑3月
    確定）在中國信託商業銀行宜蘭分行所申請開立帳號000000
    000000號金融帳戶之網路銀行帳號、提款卡及密碼後（下稱
    謝秋明帳戶），即與真實姓名、年籍不詳，自稱「吳先生」
    之成年男子（下稱「吳先生」），共同基於意圖為自己不法
    所有之犯意聯絡，由丙○○將謝秋明帳戶之帳號提供予「吳
    先生」，由「吳先生」在雅虎奇摩拍賣網站刊登虛偽販售女
    用皮包訊息，俟上網投標之買家依指示將款項匯入謝秋明帳
    戶後，即由丙○○將款項轉帳至其他帳戶，以此方式詐取財
    物。適乙○○於96年4月17日上午10時許上網瀏覽販售女用
    皮包之訊息後，陷於錯誤，於拍定後依指示於同日13時許，
    在臺中縣社口郵局內，以自動櫃員機轉帳新臺幣（下同）
    2,100元至上開謝秋明帳戶內，即遭丙○○轉帳至其他帳戶
    ，卻遲未收到購得之皮包。嗣經乙○○再行聯絡後發覺有異
    ，始知受騙，而報警循線查悉上情。
二、案經臺灣臺中地方法院檢察署檢察官自動檢舉偵查起訴。
    理    由
一、按被告以外之人（包括證人、鑑定人、告訴人、被害人及共
    同被告等）於審判外之陳述雖不符刑事訴訟法第159條之1至
    之4等4條之規定，而經當事人於審判程序同意作為證據，法
    院審酌該言詞陳述或書面陳述作成時之情況，認為適當者，
    亦得為證據；當事人、代理人或辯護人於法院調查證據時，
    知有刑事訴訟法第159條第1項不得為證據之情形，而未於言
    詞辯論終結前聲明異議者，視為有前項之同意，同法第159
    條之5定有明文。立法意旨在於傳聞證據未經當事人之反對
    詰問予以核實，原則上先予排除。惟若當事人已放棄反對詰
    問權，於審判程序中表明同意該等傳聞證據可作為證據；或
    於言詞辯論終結前未聲明異議，基於尊重當事人對傳聞證據
    之處分權，及證據資料愈豐富，愈有助於真實發見之理念，
    且強化言詞辯論主義，使訴訟程序得以順暢進行，上開傳聞
    證據亦均具有證據能力。本案被告、公訴人於本院審理程序
    時就本院引用之下列證據，均未加爭執，且本院審酌證據作
    成之形式及取得之方式，均無瑕疵，與待證事實具有關聯性
    等情況，認為適當，且無不法取得之情形，應認得為證據，
    揆諸前開說明，就本案下列所引用之供述、書面證據均具有
    證據能力，合先敘明。
二、訊據被告丙○○固坦認有於上揭時間取得證人即其侄子謝秋
    明所有上開帳戶之網路銀行帳號及密碼交予「吳先生」，且
    被害人乙○○遭人詐騙後匯款至該帳戶，由其轉出等情，惟
    矢口否認有何詐欺取財之犯行，辯稱：本案是因為我有一位
    客戶，她叫做「張玉潔」，是大陸人，她介紹一位大陸人「
    吳先生」在網路上賣東西，因為我在做空運業務，我幫忙處
    理寄貨，就是賺派送費，利潤是一公斤賺2元人民幣，「吳
    先生」說要把錢轉給我，所以我才把謝秋明的帳戶提供給他
    轉帳；我在大陸因為有生意往來，所以把謝秋明帳戶內的錢
    轉到我做生意往來的帳號，然後再去跟對方拿人民幣；本件
    被害人乙○○是我幫忙代收貨款的客戶，因為乙○○買的皮
    包是是「吳先生」自己要去寄，不是我要寄，所以我才不知
    道，本件我也是被害人，且我在大陸有從事旅遊工作，經聘
    為理事，不會去騙人，並沒有詐欺犯行云云，並提出物流收
    貨單（物流單據）2份、聘書1紙為證。
三、經查：
(一)、被告自承有於上揭時間取得其侄子謝秋明所有上開帳戶之網
    路銀行帳號及密碼使用，此部分核與證人即帳戶申請人謝秋
    明於警詢、偵訊中供述之情節相符，堪信屬實。而證人即被
    害人乙○○於96年4月17日上午10時許，上網到雅虎奇摩拍
    賣網站，瀏覽到該網站所刊登之虛偽販售女用皮包之訊息，
    陷於錯誤，於拍定後依指示於同日13時許，在臺中縣社口郵
    局內，以自動櫃員機轉帳2,100元至謝秋明上開帳戶內，旋
    遭轉帳至他帳戶等情，業據被害人乙○○於警詢時證述在卷
    ，復有被害人提出之中華郵政公司自動櫃員機交易明細表、
    中國信託商業銀行函附謝秋明之開戶基本資料表、帳戶歷史
    交易查詢表各1份（見警卷第6頁以下）等在卷可稽，參以被
    告自承有在大陸地區，將「吳先生」網路交易客戶所匯入到
    謝秋明帳戶內的款項，以轉帳方式轉出他人帳戶，足見被告
    所取得使用之謝秋明帳戶，確係由其交予「吳先生」，並供
    作詐欺取財之匯款帳戶使用，且由被告將被害人乙○○遭詐
    騙所匯之款項轉帳至他人帳戶無訛。
(二)、被告雖以前揭情詞置辯，惟查：
 1.被告於偵訊時供稱：（你是不是有拿謝秋明之中國信託商銀
   帳戶在使用？）是，我拿該帳戶的網路銀行帳號及密碼，是
   我開的公司在使用，我們是經營物流公司，有代收運費及貨
   款，錢匯入謝秋明帳號，我再由網路銀行轉入其他戶頭；．
   ．．真真皮包店拍賣網站是我大陸的朋友介紹給我的生意，
   他要我提供帳戶代收貨款及運費，我就提供謝秋明帳號給他
   ，錢匯入該帳戶後，我就在大陸拿人民幣現金給我那位朋友
   等語（見偵緝卷第18頁以下）；繼於97年7月16日本院訊問時
   供稱：我有卡債的問題，所以沒有辦法向銀行申請開戶，因
   為我要用到戶頭，所以跟謝秋明借帳戶來使用，他把帳戶跟
   密碼給我，我再利用這個密碼進行網路轉帳，將客戶依我指
   示將錢轉入或存入這個帳戶的錢，轉到另外一個戶頭去，另
   外一個戶頭是我客戶提供的，我把錢轉過去後，因為我在大
   陸沒有什麼資金，所以我才請客戶幫忙，等我沒錢的時候，
   我再請這個客戶幫我把錢領出來；本案是因為我有一位客戶
   ，她叫做「張玉潔」，是大陸人，我找不到她，她介紹一位
   「吳先生」在網路上賣東西，因為我在做空運業務，每公斤
   75元台幣，我幫忙處理寄貨，我就是賺派送費，．．．，我
   的利潤是一公斤賺兩塊錢人民幣，「吳先生」說要把錢轉給
   我，所以我才把謝秋明的帳戶提供給他轉帳。大陸地區收送
   貨物的關係是，先收錢再寄貨，我自己也是叫客人先匯錢，
   我再派人去收貨，本件是因為「吳先生」沒有把貨交給我去
   寄給對方，造成對方的誤會等語（見本院卷第16頁以下）；
   再於本院97年8月6日訊問時供稱：當時謝秋明拿帳號、密碼
   給我，提款卡、印章都沒有給我，因為這個帳戶是謝秋明繳
   房貸用的，我從事大陸物流約有三年的時間，我是做到一半
   才跟謝秋明要帳戶，因為我有卡債的問題，所以才跟他借，
   我這個帳戶是用來讓客戶代收貨款，我自己沒有在賣貨物，
   是「張玉潔」介紹一位姓吳的先生在在大陸賣東西，姓吳的
   先生沒有告訴我他的名字，．．．客戶把錢匯到我帳戶後，
   「張玉潔」會過來拿現金，因為我也有做代付貨款的工作，
   我只有做空運沒有做海運，海運的部分就交給「張玉潔」的
   公司去做，我會跟「張玉潔」公司欠我錢的抵銷掉，我應該
   付給「吳先生」的貨款，「吳先生」的部分就張玉潔會拿給
   他，我在大陸因為有生意往來，所以把謝秋明帳戶的錢轉到
   做生意往來的帳號，然後再去跟對方拿人民幣，．．．以本
   件被害人乙○○為例，「吳先生」刊登拍賣網站，乙○○上
   網購買後，將貨款匯入謝秋明帳戶，乙○○的皮包應該是由
   「吳先生」自己去寄，因為不是我要寄，所以我才不知道等
   語（見本院卷第26頁以下）。是觀之被告所稱為何會將謝秋
   明帳戶交予所謂「吳先生」使用，以供作被害人乙○○匯款
   之帳戶等情，其歷次陳述顯然不一；且其所述如何經營物流
   業務、代收代付貨款及如何與「吳先生」拆帳之經過，及如
   何轉帳或將客戶所匯入謝秋明帳戶內之金錢轉帳領出等情，
   除自相矛盾外亦顯然與交易常情悖離甚遠，益徵其飾詞推卸
   之情。
 2.再者，證人即帳戶申請人謝秋明初於96年5月28日警詢時陳稱
   ：（現該帳戶、帳號為何人使用？用途為何？）我本人使用
   ，現我因跟人合作網拍生意作為收貨款，提供給得標客戶匯
   款之用，．．．我是有收到匯款，但我也有將貨物寄出，可
   能是貨物轉寄的過程中出問題等語（見臺灣桃園地方法院檢
   察署96年度偵字第14916號卷第5頁）；繼於96年6月25日警詢
   時陳稱：（因何被害人乙○○上網至雅虎奇摩拍賣網站購物
   ，並依約將款項新台幣2100元於96年4月17日13時35分匯入至
   你的帳戶內，這筆錢是否你提領？）我有提供貨物給吳進財
   的男子，他有在雅虎奇摩拍賣網站設立電子拍賣帳戶提供民
   眾上網瀏覽競標購物．．．我不曾與他見面，．．．我是幫
   他代收匯款，他再將錢轉入他的帳戶內等語（見警卷第4頁）
   ；繼於96年8月22日警詢時陳稱：我是在網路上販賣物品，．
   ．．因為合夥人我叔叔（即被告）跑掉了，又因為我沒有被
   害人的資料，所以我才沒將物品及被害人的款項退還；（你
   與丙○○如何架設該網頁？又販賣何種物品？）因為電腦及
   網站我不太了解，網站的部分都是由我叔叔（即被告）負責
   ，而我就只是出資讓他作這個生意，並提供我的中國信託銀
   行帳號供網拍生意之款項匯出及匯入，大部分所販賣的物品
   是成衣及皮件等語（見臺灣桃園地方法院檢察署96年度偵字
   第23491號卷第8頁）；再於96年11月8日偵訊時供稱：（是否
   利用網路購物詐騙乙○○？）沒有，我是有提供帳號及10萬
   元給丙○○合夥作生意，丙○○是我的親叔叔，10萬元之部
   分我沒有證據，說好做生意之後會分錢，丙○○有要我去申
   辦網路銀行，．．．我上述所言確實是與丙○○當初約定好
   的，我叔叔說我可以賺15%；（為何丙○○要用你的帳戶？）
   他說需要一位聯絡人；（與丙○○合夥做什麼生意？）從大
   陸進貨賣成衣、包包等語（見臺灣臺中地方法院檢察署96年
   度偵字第25156號卷第7頁）。是就證人謝秋明之上開歷次陳
   述可知，其乃陳稱因與被告合夥經營網拍生意，而將其所有
   之上開帳戶交予被告使用，且拍賣網站均是由被告處理，對
   照之下，被告上開所辯與證人謝秋明所述明顯不符，參以被
   告所辯與常理悖離甚遠，業據前述，足徵被告辯稱其也是被
   害人，並無詐欺犯行云云，應僅係臨訟卸責之詞，要無足採
   。
 3.雖被告提出物流收貨單（物流單據）2份、聘書1紙，用以證
   明其確係在大陸經營物流業務，且從事旅遊工作，經聘為理
   事，不會去騙人云云。然依其所提之物流收貨單（物流單據
   ）觀之，均無法由單據內之任何欄位得知於被害人乙○○遭
   詐騙時，被告確係在大陸地區經營物流業務；且該單據與被
   告所提之聘書1紙，縱然屬實，亦無從佐證被告上開顯與常情
   乖離之辯解，是此部分自無從為有利於被告之認定。此外，
   證人謝秋明就其提供上開帳戶供被告使用，而涉有詐欺取財
   部分，業已坦認犯行，而經本院以97年度易字第645號判處有
   期徒刑3月確定在案，亦有該案判決書一份在卷可稽（偵緝卷
   第37頁）。從而，本件被告與「吳先生」共同涉犯詐欺取財
   犯行，事證明確，至堪認定。
三、論罪科刑：
(一)、核被告所為係犯刑法第339條第1項之詐欺取財罪。被告與「
    吳先生」間，就上揭犯行，有犯意之聯絡及行為之分擔，皆
    為共同正犯。
(二)、爰審酌被告有如犯罪事實欄所載之前科，素行尚可，參與詐
    騙之程度為將所取得之謝秋明所有帳戶交予他人，供用以詐
    騙財物，且將被害人乙○○所匯之款項轉帳出去，致追索無
    著，影響社會經濟秩序，行為殊不足取，且犯後飾詞圖卸刑
    責，犯後態度非屬良好，及被害人乙○○業已與帳戶所有人
    即證人謝秋明達成和解，有和解書一份在卷可稽（本院卷第
    17頁），暨其犯罪動機、目的、手段、所生損害等一切情狀
    ，量處如主文所示之宣告刑，以資懲儆。
(三)、又被告行為後，中華民國96年罪犯減刑條例於96年7月16日
    公布施行，查被告本件犯行係在96年4月24日以前，且非同
    條例第3條所示不得減刑之罪，亦無同條例第5條規定例外不
    得減刑之情事（被告係於97年3月5日經臺灣臺中地方法院檢
    察署檢察官通緝，於同年3月19日緝獲），爰依同條例第2條
    第1項第3款規定，減其宣告刑二分之一，並諭知易科罰金之
    折算標準，以資懲儆。
據上論斷，應依刑事訴訟法第299條第1項前段，刑法第28條、第
339條第1項、第41條第1項前段，刑法施行法第1條之1，96年罪
犯減刑條例第2條第1項第3款、第7條、第9條，判決如主文。
本案經檢察官甲○○到庭執行職務。
中    華    民    國    97    年    9     月    12    日
                  刑事第十四庭  審判長法  官   陳  葳
                                      法  官   林世民
                                      法  官   洪堯讚
上正本證明與原本無異。
如不服本判決，應於收受送達後10日內向本院提出上訴書狀（應
敘述具體理由並附繕本）。
上訴書狀如未敘述理由，應於上訴期間屆滿後20日內補提理由書
於本院。
                                      書記官   沈慧玲
中    華    民    國    97    年    9     月    12    日
附錄本案論罪科刑法條：
中華民國刑法第339條
意圖為自己或第三人不法之所有，以詐術使人將本人或第三人之
物交付者，處五年以下有期徒刑、拘役或科或併科一千元以下罰
金。
以前項方法得財產上不法之利益或使第三人得之者，亦同。
前二項之未遂犯罰之。


司法院資訊處製作；財團法人民間司法改革基金會備份。
